【裁判字號】    95,易,2022
【裁判日期】    951228
【裁判案由】    業務侵占
【裁判全文】
臺灣高雄地方法院刑事判決              95年度易字第2022號
公  訴  人  臺灣高雄地方法院檢察署檢察官
被      告  甲○○
上列被告因業務侵佔案件，經檢察官提起公訴（95年度偵字第
25404 號），嗣因被告就被訴事實為有罪陳述，本院經聽取當事
人意見後，改依簡式審判程序進行，判決如下：
    主  文
甲○○連續意圖為自己不法之所有，而侵占對於業務所持有之物
，處有期徒刑捌月。
    事  實
一、甲○○於民國91年9 月份起，由其所任職之千翔公寓大廈管
    理維護股份有限公司（下稱千翔公司）派駐於高雄市○○區
    ○○路2 、4 、6 、8 、10號「天長地久大廈管理委員會」
    （下稱天長地久管委會）擔任管理組長，負責大廈保全、設
    備維護及各住戶管理費用代收等業務，為從事業務之人，明
    知依委員會之決議，其負責將以每兩個月為單位收齊之管理
    費用，於該雙月份月底前存入天長地久大廈所申設中國國際
    商業銀行三民分行帳號00000000000 號帳戶內，詎為清償自
    己在外積欠現金卡之債務，竟意圖為自己不法之所有，並基
    於概括之犯意，連續自95年2 月中旬某日起至同年3 月31日
    止，利用職務之便所收取95年1 、2 、3 、4 月之部分管理
    費共計新台幣（下同）27萬9888元，以變易持有為所有之意
    思予以侵占入己。嗣於95年3 月底，因天長地久管委會財務
    委員李豐堂查覺管理費之帳戶金額有異，始查悉上情。
二、案經千翔公司訴由臺灣高雄地方法院檢察署檢察官偵查起訴
    。
    理  由
一、本件被告甲○○所犯為死刑、無期徒刑、最輕本刑為3 年以
    上有期徒刑以外之罪，其於準備程序進行中，就被訴事實為
    有罪之陳述，經告知簡式審判程序之旨，並聽取當事人之意
    見後，本院合議庭裁定由受命法官獨任進行簡式審判程序，
    合先敘明。
二、上揭犯罪事實，業據被告甲○○於本院審理時坦承不諱，核
    與證人即天長地久管委會財務委員李豐堂於警偵訊中之證述
    相符（分別見95年度他字第3757號卷第11至12頁、第23至24
    頁），並有天長地久大廈現場重大事故反應報告表、甲○○
    開立之借據及本票各1 紙在卷可考（分別見95年度他字第37
    57號卷第3 至5 頁），足認被告自白與事實相符，本案事證
    明確，被告業務侵占之犯行已堪認定。
三、(一)被告甲○○行為後，刑法業於94年2 月2 日修正公布部分
    條文，並於95年7 月1 日施行。依修正後刑法第2 條第1 項
    規定：「行為後法律有變更者，適用行為時之法律。但行為
    後之法律有利於行為人者，適用最有利於行為人之法律」。
    又本次修正涵蓋之範圍甚廣，故比較新舊法時，應就罪刑有
    關之共犯、牽連犯、連續犯、有無累犯加重、自首減輕暨其
    他法定加減原因等一切情形，綜其全部罪刑之結果而為比較
    ，復有最高法院95年5 月23日所為之95年度第8 次刑庭會議
    決議可資參照。茲就本案有關之新舊法比較部分，臚列如下
    ：
    1.刑法分則編各罪所定罰金之貨幣單位原為銀元，且依修正
      前刑法第33條第5 款規定，罰金刑為1 銀元以上，而有關
      罰金倍數之調整及銀元與新台幣之折算標準，則定有「罰
      金罰鍰提高標準條例」及「現行法規所定貨幣單位折算新
      台幣條例」，除罰金以1 銀元折算3 元新台幣外，並將72
      年6 月26日以前修正之刑法部分條文罰金數額提高2 至10
      倍，其後修正者則不再提高倍數；嗣修正後刑法第33條第
      5 款則將罰金刑提高為新台幣1000元以上，並以百元計算
      之，且因刑法第33條第5 款所定罰金貨幣單位既已改為新
      台幣，刑法分則編各罪所定罰金之貨幣單位亦應配合修正
      為新台幣，暨考量刑法修正施行後，不再適用「現行法規
      所定貨幣單位折算新台幣條例」，為使刑法分則編各罪所
      定罰金之最高數額與刑法修正前趨於一致，爰增訂刑法施
      行法第1 條之1 規定，將刑法分則編各罪所定罰金之貨幣
      單位均改為新台幣，並將72年6 月26日以前修正之刑法部
      分條文罰金數額提高為30倍，其後修正者則提高為3 倍。
      是以刑法分則編各罪所定罰金刑之最高數額，於上開規定
      修正後仍屬一致，並無不同；但其罰金刑之最低數額，修
      正前1 銀元以上之規定，經配合修正前罰金罰鍰提高標準
      條例第2 條【現已刪除】規定，就其原定數額提高為10倍
      ，再經折算，即為新台幣30元，因修正後已提高為新台幣
      1 千元以上，自以修正前之規定較為有利。揆諸上開準據
      法，本案關於刑法條336 條第2 項之法定刑罰金部分，自
      應適用行為時之法律即修正前刑法第33條第5 款規定決定
      其罰金部分之法定刑。
    2.次按刑法第56條連續犯之規定業於94年2 月2 日修正公布
      刪除，是於新法修正施行後，被告數次侵占業務上持有財
      物之犯行，即須分論併罰。此刪除雖非犯罪構成要件之變
      更，但顯已影響行為人刑罰之法律效果，自屬法律有變更
      ，依新法第2 條第1 項規定，比較新、舊法結果，仍應適
      用較有利於被告之行為時法律即舊法論以連續犯。
    3.經綜其等全部罪刑之結果而為比較，以修正前刑法有利於
      被告，應一體適用修正前刑法之規定，合先敘明。
    (二)按本件被告甲○○係千翔公司派駐於天長地久管委會擔任
    管理組長之人員，以天長地久大廈保全、設備維護及管理費
    用收取為其主要業務，係從事業務之人。其未依住戶協議之
    規約，將陸續向住戶所收取95年1 、2 、3 、4 月份部分管
    理費用存入中國國際商業銀行三民分行帳號00000000000 號
    帳戶內，反基於意圖為自己不法所有之侵占犯意予以侵占入
    己，所為係犯刑法第336 條第2 項之業務侵占罪。被告先後
    數次將收取管理費用侵占入己犯行，時間緊接，方法相同，
    且係觸犯構成要件相同之罪名，顯係基於概括犯意反覆為之
    ，為連續犯，應依廢止前刑法第56條之規定，以一罪論，並
    加重其刑。爰審酌被告受告訴人千翔公司雇用擔任天長地久
    大廈管理組長，竟未忠於職務，擅自將陸續收取95年1 、2
    、3 、4 月部分管理費共計27萬9888元，侵占入己，造成危
    害非輕，且迄今未與告訴人達成和解，惟念及其無前科，有
    臺灣高等法院被告前案紀錄表1 份在卷可參（見本院卷第5
    頁），犯後坦承犯行等一切情狀，量處如主文所示之刑，以
    資儆懲。
據上論斷，應依刑事訴訟法第273 條之1 第1 項、第284 條、第
299 條第1 項前段，刑法第2 條第1 項前段、修正前第336 條第
2 項、廢止前第56條，罰金罰鍰提高標準條例第1 條前段，判決
如主文。
中    華    民    國    95    年    12    月    28    日
                  刑事第六庭    法  官    王  琁
上正本證明與原本無異
如不服本判決，應於判決送達後10日內，向本院提出上訴狀。
中    華    民    國    95    年    12    月    28    日
                                書記官    黃國忠
附錄本案判決論罪科刑法條：
中華民國刑法第336條
（公務公益侵占罪、業務侵占罪）
對於業務上所持有之物，犯前條第 1 項之罪者，處 6 月以上
5 年以下有期徒刑，得併科 3 千元以下罰金。
前二項之未遂犯罰之。


司法院資訊處製作；財團法人民間司法改革基金會備份。
